最高法院刑事判決　　　　　　　　　　　　　　　八十七年度台上字第三三四二號
　　上　訴　人　甲○○
右上訴人因違反槍砲彈藥刀械管制條例案件，不服台灣高等法院台中分院中華民國八
十七年六月十八日第二審判決（八十七年度上訴字第一三○五號，起訴案號：台灣台
中地方法院檢察署八十六年度偵字第二五八四一號），提起上訴，本院判決如左：
    主  文
上訴駁回。
    理  由
按刑事訴訟法第三百七十七條規定，上訴於第三審法院，非以判決違背法令為理由，
不得為之。是提起第三審上訴，應以原判決違背法令為理由，係屬法定要件。如果上
訴理由狀並未依據卷內訴訟資料，具體指摘原判決不適用何種法則或如何適用不當，
或所指摘原判決違法情事，顯與法律規定得為第三審上訴理由之違法情形，不相適合
時，均應認其上訴為違背法律上之程式，予以駁回。本件上訴人甲○○上訴意旨略稱
：(一)本件扣案手槍及子彈，係警方持檢察官簽發之搜索票至上訴人在台中市之租住處
搜索未獲後，方告知上訴人如自首報繳槍、彈，可邀減免刑責。上訴人經此告知規勸
，即帶警員至屋外頂樓水塔橫樑上取出槍、彈，顯已符合自首報繳之要件，縱不能免
除亦應減輕其刑。乃原判決竟謂上訴人於警員依法搜索時，雖自動繳交槍、彈，仍屬
警員搜獲之物，而非自首報繳，其事實之認定顯有不憑證據之違法。(二)原判決僅依憑
有瑕疵之警訊筆錄即認定上訴人非自首報繳槍、彈，但本件若非上訴人主動帶同警員
起獲扣案槍、彈，警員必空手而返，顯見係在警員發覺上訴人持有槍、彈前，即配合
警員起獲，核與刑法第六十二條前段所定自首要件亦屬相符，原審未詳細調查警員查
獲本件槍、彈實情，即維持第一審科刑之判決，自屬率斷等語。惟查，原判決依憑上
訴人於警訊及在偵審中之自白，並有制式手槍一把及子彈十一顆（原有十四顆，鑑驗
時試射三顆）扣案可資佐證，該等槍、彈均具殺傷力，屬管制槍、彈，復經內政部警
政署刑事警察局鑑定明確，有該局八十六年十二月三十日刑鑑字第八七四○三號鑑驗
通知書在卷足憑，且上訴人係經警當場查獲之現行犯等證據，資以認定上訴人係一行
為犯槍砲彈藥刀械管制條例第七條第四項未經許可持有手槍罪，及同條例第十二條第
四項未經許可持有子彈罪二罪名，因認第一審判決依想像競合關係，從一重論上訴人
以未經許可，持有手槍罪，處有期徒刑伍年陸月，併科罰金新台幣伍拾萬元，罰金如
易服勞役，以罰金總額與陸個月之日數比例折算；並於刑之執行完畢或赦免後，令入
勞動場所強制工作（第一審判決漏植「作」字）年；該判決附表所示槍、彈均沒收
，為無不合，予以維持，駁回上訴人在第二審之上訴，已引用第一審判決詳其所憑
之證據及認定之理由。按事實之認定及證據之取捨，乃事實審法院之職權，苟無違反
經驗法則及論理法則，自難指為違法。上訴人係於警方持檢察官簽發之搜索票，至其
台中市○○○街四七巷三號四樓租住處搜索時，上訴人始在警員規勸下帶警起獲本件
槍、彈，核與槍砲彈藥刀械管制條例第十八條第一項自首並報繳槍、彈之要件不符，
原判決理由三已詳述其調查審認之結果，核屬事實審法院採證認事職權之適法行使，
既無違證據法則，自不能任指為違法。又原判決並非僅依憑上訴人在警訊時自白而論
處其罪刑，縱除去警訊筆錄，亦無礙上訴人成罪。再刑法第六十二條規定：對於未發
覺之罪自首而受裁判者，減輕其刑。但有特別規定者，依其規定。按槍砲彈藥刀械管
制條例係刑法之特別法，該條例第十八條第一項規定，即為刑法第六十二條但書所示
之特別規定。原判決理由三既已詳為論述上訴人帶警起獲槍、彈，與槍砲彈藥刀械管
制條例第十八條第一項自首報繳之要件不符，自毋庸再論述與刑法第六十二條前段自
首之要件是否相符。上訴意旨仍主張其係自首，縱不能免除亦應予減輕其刑，再為事
實上之爭執，顯與法定上訴第三審之形式要件不符，其上訴違背法律上之程式，應予
駁回。
據上論結，應依刑事訴訟法第三百九十五條前段，判決如主文。
中      華      民      國    八十七    年      十      月      二      日
                              最高法院刑事第二庭
                                  審判長法官  施  文  仁
                                        法官  陳  炳  煌
                                        法官  張  淳  淙
                                        法官  洪  文  章
                                        法官  林  錦  芳
      右正本證明與原本無異
                                              書  記  官
中      華      民      國    八十七    年      十      月      七      日
